臺灣高等法院臺南分院民事裁定
111年度重抗字第23號
抗  告  人  陳和順  
上列抗告人因債權人劉雪惠等人與債務人匯智事業開發股份有限
公司間清償債務強制執行，就撤銷拍定程序之聲明異議事件，對
於中華民國111年3月21日臺灣臺南地方法院所為裁定（111年度
執事聲字第13號），提起抗告，本院裁定如下：
    主  文
抗告駁回。
抗告程序費用由抗告人負擔。
    理  由
一、按強制執行法第12條第1項前段明定當事人或利害關係人得
    對於執行法院強制執行之命令、執行法官、書記官或執達員
    實施強制執行之方法、強制執行時應遵守之程序，或其他侵
    害利益之情事，於強制執行程序終結前，為聲請或聲明異議
    。本件臺灣臺南地方法院（下稱臺南地院）106年度司執字
    第7112號債權人劉雪惠等與債務人匯智事業開發股份有限公
    司（下稱匯智公司）間請求清償債務等強制執行事件（下稱
    系爭執行事件），執行匯智公司所有台南市○○區○○段第000
    、000地號土地（面積依序為71884.47、111.64平方公尺，
    下合稱系爭土地），於民國（下同）106年8月8日經相對人
    黃建享、黃柏菁、黃梅菁、康世詮、康金泰、康育綺（下稱
    黃建享6人）共同拍定在案，抗告人以伊為系爭土地上未辦
    保存登記建物即門牌號碼台南市○○區○○路0段000巷000號（
    包括污水池，合稱系爭建物）之事實上處分權人，於110年2
    月19日對上開106年8月8日之拍賣暨拍定程序聲明異議，主
    張系爭執行之拍賣標的物未與地上農舍一併拍賣，違反農業
    發展條例（下稱農發條例）第18條第4項「併同移轉」之強
    制規定，執行處於110年12月3日裁定撤銷黃建享6人之聲明
    應買及准許拍定之程序（下稱撤拍裁定），黃建享6人聲明
    異議後，臺南地院111年度執事聲字第13號廢棄前開撤拍裁
    定（下稱原裁定），抗告人為撤拍裁定之聲明異議人，就原
    裁定亦為利害關係人，得提起抗告，核先敘明。
二、抗告意旨略以：農發條例第18條第4項「農舍應與其坐落用
    地併同移轉」係強制規定，未依此規定所為拍賣，屬違反法
    律強制規定而無效。本件拍賣如由黃建享6人得標，即違反
    上開規定，原裁定無視法律強制規定，認農地與農舍無從併
    同移轉，尚有未合。爰提起本件抗告，請求廢棄原裁定，拍
    定應予撤銷等語。
三、經核閱執行卷宗資料，系爭執行、拍賣及異議情形如下（詳
    附表）：
　㈠系爭土地及其上未辦保存登記之系爭建物，原均為債務人匯
    智公司所有，第三人凃淑美前於98年11月27日經法院拍賣程
    序（臺南地院98年度執字第2529號清償債務事件）拍定取得
    系爭建物，並獲核發權利移轉證書後，於106年3月20日將系
    爭建物之事實上處分權出售並讓與抗告人。嗣匯智公司債權
    人向執行法院聲請拍賣系爭土地（即系爭執行事件），由黃
    建享6人於106年8月8日共同拍定。
　㈡依本件拍賣公告「使用情形」欄載明：「假扣押查封後，本
    案民國106年3月7日現場履勘時，據地政人員指界稱，編號1
    、3土地上有未辦所有權第一次登記之三層樓建物一楝，該
    建物大部分坐落於編號3土地上，未懸掛門牌……又據第三人
    陳〇〇陳報，其為前述地上建物權人，建物門牌號碼為台南市
    ○○區○○路○段000巷000號，前述地上建物均不在本件拍賣範
    圍内，其所有權歸屬及占用土地之法律關係不明，拍定後不
    影響原有法律關係，拍定後除未放置物品之空地依現況點交
    外，其餘部分均不點交」等語。
　㈢系爭土地於106年8月8日經黃建享6人以81,111,111元共同拍
    定，抗告人提起訴訟請求確認伊對系爭土地有優先承買權，
    經三審判決抗告人敗訴確定；抗告人另於110年2月19日對黃
    建享6人之拍定程序聲明異議，執行法院於110年12月3日為
    撤拍裁定，黃建享6人聲明異議後，原裁定廢棄前開撤拍裁
    定，詳如附表所示。
四、按農舍應與其坐落用地併同移轉，民國89年1月26日修正公
    布之農發條例第18條第4項定有明文，其立法目的在避免農
    舍與其坐落用地分屬不同所有權人，引發經營利用及產權紛
    爭問題，俾貫徹農地農用之政策，是農舍在農發條例89年1
    月4日修正後所興建，農舍應與其坐落用地合併拍賣，不得
    分開執行。有關農業用地如於修正前興建完成農舍，農舍與
    農業用地分屬不同所有權人，其移轉不受上開條例規定限制
    ，得單獨拍賣移轉（內政部93年11月2日內授中辦地字第093
    0015211號函參照）。經查：
  ㈠系爭土地及同段第000地號土地使用分區為農業區，原為訴外
    人陳國鐘所有，陳國鐘前於88年11月1日，申請在上開土地
    上興建儲藏室、豬舍㈠、㈡、㈢、㈣、飼料調配室㈠、㈡、自用農
    舍、污水池、堆肥舍等地上物，並取得臺南市政府工務局
    南工使字第0462號使用執照在案（本院107年度重上字第36
    號，下稱第36號卷二第119-125頁）。嗣匯智公司於95年11
    月23日因買賣而取得系爭土地及其地上建物所有權，嗣訴外
    人吳春菊聲請強制執行系爭建物，由訴外人凃淑美以236萬6
    999元得標買受並繳足價金，臺南地院於98年11月27日核發
    不動產權利移轉證書，凃淑美再於106年3月20日將系爭建物
    以248萬元出售抗告人等情，經依職權調閱本院107年度重上
    字第36號電子卷證，並有上開判決所列不爭執事項㈠、㈡、㈣
    可參。
  ㈡另本院36號之法院於107年5月3日、108年1月19日至系爭土地
    為勘驗，其中門牌號碼臺南市○○區○○路○段000巷000號即系
    爭農舍（稅籍編號00000000000號）之門窗及框、燈具、樓
    梯扶手、及部分牆面石材均已遭人拆毀，屋內外雜物堆積，
    雜亂不堪，無人居住使用；東側距200餘公尺外之鋼筋水泥
    造污水池沼氣發電設備及堆肥舍（稅籍編號00000000000號
    ），均已荒廢不能使用，無經濟價值；41.95平方公尺堆肥
    舍已滅失；使用執照上原有儲藏室、豬舍㈠、豬舍㈡、豬舍㈢
    、豬舍㈣、飼料調配室㈠、飼料調配室㈡、堆肥舍，均已滅失
    ，夷為平地，雜草叢生及膝，有勘驗筆錄及現場照片在卷可
    稽（見36號卷一第159-175、371-375、395-413頁）。
  ㈢依上開㈠、㈡之事證，足認本件拍賣時，系爭土地與坐落其上
    之系爭建物（農舍）已分屬「債務人匯智公司」與抗告人「
    陳和順」所有，客觀上無從「併同移轉」；又系爭農舍屋內
    外雜物堆積，雜亂不堪，使用執照上原有之儲藏室、豬舍等
    均已滅失，顯見久無人居住使用，可認系爭農舍之事實上處
    分權人早就未使用該農舍，亦無法再以該農舍經營養豬事業
    或其他農業，是農舍與其坐落用地併同移轉之目的已無法達
    成。系爭執行事件之拍賣公告，明確記載土地使用情形，及
    系爭建物非拍賣範圍，並無違誤，執行法院106年8月8日准
    由黃建享6人拍定，自屬正當。撤拍裁定撤銷上開拍定程序
    ，於法尚有未洽，原裁定廢棄該撤拍裁定，依法並無不合。
    抗告意旨指摘原裁定不當，求予廢棄，為無理由，應予駁回
    。
五、據上論結，本件抗告為無理由，爰裁定如主文。
中　　華　　民　　國　　111 　年　　10　　月　　26　　日
　                民事第三庭    審判長法  官  吳森豐

                                      法  官  洪挺梧 

                                      法  官  蔡孟珊
上為正本係照原本作成。
本裁定除以適用法規顯有錯誤為理由外，不得再抗告。如提再抗
告，應於收受送達後十日內向本院提出再抗告狀（須附繕本），
並繳納再抗告費新台幣一千元。
提起再抗告應委任律師或具有律師資格之人之委任狀；委任有律
師資格者，另應附具律師資格證書及釋明委任人與受任人有民事
訴訟法第466條之1第1項但書或第2項所定關係之釋明文書影本。
中　　華　　民　　國　　111 　年　　10　　月　　26　　日

                                      書記官  徐振玉
【附註】
民事訴訟法第495條之1第2項準用同法第466條之1第1、2項規定
：
⑴對於第二審判決上訴，上訴人應委任律師為訴訟代理人。但上
  訴人或其法定代理人具有律師資格者，不在此限。
⑵上訴人之配偶、三親等內之血親、二親等內之姻親，或上訴人
  為法人、中央或地方機關時，其所屬專任人員具有律師資格並
  經法院認為適當者，亦得為第三審訴訟代理人。
民事訴訟法第466條之2第1項：
  上訴人無資力委任訴訟代理人者，得依訴訟救助之規定，聲請
  第三審法院為之選任律師為其訴訟代理人。